【裁判字號】    91,上更(一),387
【裁判日期】    920409
【裁判案由】    違反毒品危害防制條例
【裁判全文】
臺灣高等法院高雄分院刑事判決                九十一年度上更(一)字第三八七號
    上  訴  人  甲○○
    即  被  告
    選任辯護人  陳豐裕律師
右列上訴人因違反毒品危害防制條例案件，不服台灣屏東地方法院中華民國八十八年
六月十七日第一審判決 (民國八十八年度訴字第一０二號，起訴案號：台灣屏東地方
法院檢察署民國八十七年度偵字第八二八二號、八十八年度偵字第一四七號），提起
上訴，判決後，經最高法院發回更審，本院判決如左：
      主  文
原判決關於甲○○部分撤銷。
甲○○販賣第二級毒品，累犯，處有期徒刑柒年陸月。
販賣所得新台幣壹萬元沒收，如全部或一部不能沒收時，以其財產抵償之。
      事  實
一、甲○○曾於民國 (下同 )八十六年四月間，因違反麻醉藥品管理條例案件，經臺
    灣屏東地方法院判處有期徒刑四月確定，甫於八十六年七月三十日易科罰金執行
    完畢，猶不知悔改，竟意圖營利，於八十七年十二月初某日，在屏東縣高樹鄉○
  ○○段高美大橋下其位在東振新段四六地號之舍，以新台幣（下同）一萬元之
    代價，販賣第二級毒品安非他命約一錢（臺制，合三、七五公克）予陳文隆（非
    法施用毒品部分已另裁定觀察、勒戒）非法施用，其交易方式係於當日由陳文隆
    一次交錢，甲○○當日交付部分安非他命外，其餘則分三、四次交付。最後一次
    係於八十七年十二月九日晚上七時許，交付重約一點五公克之安非他命予陳文隆
    。嗣陳文隆自行施用外，於八十七年十二月十日上午，在屏東縣高樹鄉○○村○
    ○路三之二號為警查獲，並自其身上查獲安非他命二包（驗前毛重○點６公克，
    驗後毛重○點５公克），再因陳文隆之陳述，於八十七年十二月十四日下午七時
    許，在上開雞寮旁，經警循線查獲甲○○所有，供其自己吸用之內含安非他命殘
    渣之玻璃球二支及安非他命吸食器一組。
二、案經高雄市政府警察局鹽埕分局移送台灣屏東地方法院檢察署檢察官偵查起訴。
      理  由
一、訊據上訴人即被告甲○○ (以下簡稱上訴人）矢口否認有右揭販賣安非他命犯行
    ，辯稱：被告因欠陳文隆二萬元，陳文隆向被告催討多次，被告未還，其乃故意
    誣指被告，被告並未販賣安非他命云云。
二、惟查：上訴人確有右揭販賣安非他命之犯行，業據同案被告陳文隆於警訊、檢察
    官初次偵訊及原審八十八年六月三日審理、本院前審八十八年九月二十八日調查
    與八十八年十月二十六日審理中一再指證綦詳 (見警卷第八頁、第一四七號偵查
    卷第十八頁、原審卷第四十一頁、本院上訴卷第三十一頁、六十五頁），並有自
    陳文隆身上查扣之安非他命二包（驗前毛重○點６公克，驗後毛重○點５公克）
    可資佐證。該安非他命經鑑定結果，確屬甲基安非他命（驗前毛重○點６公克，
    驗後毛重○點５公克），有高雄醫學大學附設中和紀念醫院管藥認可字第００５
    號檢驗報告附於本院卷內可稽。而已判決確定之同案被告陳文隆供稱其均在家打
    電話與上訴人聯絡購買事宜，經檢察官調閱其長途電話通聯紀錄中，確實發現由
    陳文隆家中0000000號電話撥出至0000000000號甲○○所有之
    大哥大電話，於八十七年十二月八日及八十七年十二月九日間共有五通 (見八二
    八二號偵查卷第二十一頁反面），足見陳文隆確實與上訴人甲○○熟識，彼此間
    互有聯絡，且無怨隙可言，陳文隆所供其與甲○○約定時間地點交易尚屬有據。
    次查上訴人於最初警訊時供稱陳文隆係因向其借錢，伊不借給陳文隆而產生糾紛
    云云；然其後偵審程序中，反而上訴人均係供稱其有向陳文隆借錢且尚未返還，
    前後已有所不符；且上訴人於八十八年三月二十二日原審審理時先是辯稱：伊是
    因欠陳文隆二萬元，陳文隆向他討了很多次，伊均未還，而誣指伊的；後於八十
    八年四月十九日原審審理中又改稱伊欠陳文隆二萬元，安非他命是二人合資購買
    ，伊出五千元，陳文隆出一萬元；復於八十八年六月三日原審審理中又改稱安非
    他命係其無償轉讓給陳文隆的云云。綜觀上訴人於原審歷次審理中，初則供稱完
    全係因被陷害，陳文隆之取得安非他命與其完全無關，後又改稱安非他命係二人
    合資購買，最後又改稱係伊無償轉讓予陳文隆，其前後供述大相逕庭，供詞已難
    資採信。況由其前後辯詞亦已顯現其與陳文隆之取得安非他命吸用確有相當密切
    之關連，而非陳文隆憑空捏造誣指。又陳文隆其住處被查獲安非他命二包（警卷
    記載為毛重一、○公克，經鑑驗結果，其確實之重量為驗前毛重○點６公克，驗
    後毛重○點５公克）、留有安非他命殘渣袋一個、安非他命吸食器一個、空夾鍊
    袋八個等供吸用安非他命之物，其亦坦承確有吸用安非他命無訛，並復供出其係
    向上訴人所買，警方據其供詞前往甲○○雞舍而查獲內含安非他命殘渣之玻璃球
    二支及安非他命吸食器一組，且其確有吸用安非他命而受戒治之情，亦分別據上
    訴人與陳文隆二人供明在卷。是陳文隆指認於右揭時地向上訴人購買安非他命應
    屬非虛，自可採信。至陳文隆雖於檢察官第二次偵訊及八十八年四月十九日原審
    審理中附和上訴人之詞，供稱係與上訴人合資購買，但查陳文隆於其後原審審理
    即供稱上開供述未向上訴人購買安非他命係因伊受上訴人請託而配合上訴人說是
    二人合買，但上訴人竟反而說伊出資比較多，伊寧可照實說亦不要再幫他，伊想
    重新開始生活等語，於本院質諸何以反覆指陳亦同此意旨（見原審卷第四十頁、
    本院上訴卷第三十二頁），參諸上訴人確於陳文隆附和證稱安非他命係二人合資
    之同一審理期日隨後即供稱「我們一起去買的，我出五千元陳文隆出一萬元，在
    舍向綽號松仔買的：：：」云云，足見陳文隆上開何以先後為不同之指證之說
    詞應屬可採；是陳文隆於檢察官第二次偵訊及八十八年四月十九日原審審理中所
    稱未向上訴人購買安非他命而係二人合買云云，確係因應上訴人之請託而為附和
    護之詞，尚不影響其除此二次訊問以外於警訊及偵審中所為有向上訴人購買安
    非他命之指證真實性。末按近年來毒品危害社會日益嚴重，治安機關對於查緝非
    法販賣毒品工作，無不嚴加執行，各傳播媒體對政府大力掃除毒品之決心亦再三
    報導，且販賣毒品法定刑非輕，設若無利可圖，衡情當無甘冒被查獲移送法辦、
    負擔重刑之危險，而無償或無代價代人調取或交付毒品供人吸食之理？茲本件上
    訴人一次即出售一萬元之第二級毒品安非他命予陳文隆，準此，上訴人之出售安
    非他命，應確有營利之意圖至明。綜上所述，上訴人所辯並未販賣安非他命予陳
    文隆，顯係事後卸責之詞，委無可採，其事證明確，犯行堪以認定。
三、核上訴人販賣第二級毒品安非他命，其所為應係犯毒品危害防制條例第四條二項
    之販賣第二級毒品罪。而上訴人持有第二級毒品之低度行為已為販賣之高度行為
    吸收，不另論罪。又上訴人曾因違反麻醉藥品管理條例案件之罪，經原審法院判
    處有期徒刑四月，甫於八十六年七月三十日執行完畢，有台灣屏東地方法院檢察
    署刑案資料查註紀錄表一紙及原審與本院全國前案紀錄表各一紙在卷可按，其於
    五年之內再犯本件有期徒刑以上之本罪，為累犯，應依刑法第四十七條規定僅就
    其本刑中之有期徒刑、罰金刑部分加重其刑（其本刑中之無期徒刑部分依法則不
    得加重其刑）。原審對上訴人據以論罪科刑，固非無見。惟(一)被告甲○○係於於
    八十七年十二月初某日販賣安非他命於陳文隆，原判決認係於八十七年十二月九
    日下午七時許販賣（陳文隆於警訊中並未證述於八十七年十二月九日以一萬元向
    被告購買安非他命一錢），(二)原判決未於理由中論敘上訴人之販賣安非他命何以
    具有營利之意圖；(三)依刑法第六十五條第一項規定，無期徒刑不得加重，原判決
    於上訴人因累犯加重其刑時，仍一併論敘加重其刑；(四)販賣毒品之所得，依毒品
    危害防制條例第十九條第一項規定，亦應沒收，如不能沒收時，追徵其價額或以
    其財產抵償之，原審復未諭知沒收，或如不能沒收時，以其財產抵償；自均有未
    合。故上訴人仍執前詞，否認犯罪，指摘原判決不當，雖無理由，但原判決既有
    上開可議之處，自應由本院將原判決關於甲○○部分予以撤銷改判。爰審酌上訴
    人未坦承犯行，並參酌其犯罪之動機、目的、手段、所生危害等一切情狀，量處
    如主文第二項所示之刑。並依毒品危害防制條例第十九條第一項之規定，將上訴
    人販賣毒品所得一萬元宣告沒收，如全部或一部不能沒收時，以其財產抵償之。
    至扣案內含安非他命殘渣之玻璃球二支及安非他命吸食器一組等物，係屬上訴人
    施用毒品之器具，應在其施用第二級毒品案中諭知沒收，本案爰不另為沒收之諭
    知，附此敘明。
據上論斷，應依刑事訴訟法第三百六十九條第一項前段、第三百六十四條、第二百九
十九條第一項前段，毒品危害防制條例第四條第二項、第十九條第一項，刑法第十一
條前段、第四十七條，判決如主文。
本案經檢察官王登榮到庭執行職務。
中    華    民    國        九十二      年      四      月      九      日
                              臺灣高等法院高雄分院刑事第九庭
                                  審判長法官  張明松
                                        法官  張盛喜
                                        法官  任森銓
右正本證明與原本無異。
如不服本判決應於收受本判決後十日內向本院提出上訴書狀，其未述上訴理由者，
並得於提起上訴後十日內向本院補提理由書狀（均須按他造當事人之人數附繕本)「
切勿逕送上級法院」。
                                      書記官  施耀程
中    華    民    國        九十二      年      四      月    十一     日
附錄本判決論罪之法條：
毒品危害防制條例第四條第二項：
製造、運輸、販賣第二級毒品者，處無期徒刑或七年以上有期徒刑，得併科新臺幣七
百萬元以下罰金。
                                                                      Ｈ


司法院資訊處製作；財團法人民間司法改革基金會備份。
